【裁判字號】    90,簡上,35
【裁判日期】    900622
【裁判案由】    違反著作權法
【裁判全文】
臺灣士林地方法院刑事判決                            九十年度簡上字第三五號
    上  訴  人
    即  被  告  乙○○
右上訴人因違反著作權法案件，不服本院九十年度簡字第一九號中華民國九十年二月
十二日第一審判決（聲請案號：八十九年度偵字第九一八九號），提起上訴，本院管
轄之第二審合議庭判決如左：
    主  文
上訴駁回。
乙○○緩刑參年。
    事  實
一、乙○○係台北市○○街三二號「二十一世紀生活書坊」負責人，以出租小說、
    漫畫及ＶＣＤ光碟片為業，明知「美麗人生」影片，係日本國電視台ＴＶＳ東京
    放送株式會社所制作於八十九年四月二十八日在日本國與台灣地區同步發行受我
    國著作權法保護之視聽著作，並由昇龍國際股份有限公司（下稱昇龍公司）專有
    取得該視聽著作在台灣地區之發行權、重製權、出租權、公開上映權及公開播送
    權。乙○○竟自行於八十九年五月間在台北縣新莊市某電子音樂廣場，以新台幣
    （下同）四百二十元購買盜版之「美麗人生」ＶＣＤ光碟一套（八片），未經昇
    龍公司之同意或授權，基於概括之犯意，自八十九年五月十四日起，連續多次在
    上址公然陳列，以一套（八片）八十元之代價出租予不特定顧客觀看。嗣於同年
    九月二十七日下午五時許為警持搜索票在上址查獲，並扣得盜版之「美麗人生」
    ＶＣＤ光碟片一套（八片）。
二、案經著作權人昇龍國際股份有限公司訴由台北市政府警察局中正第二分局報請台
    灣士林地方法院檢察署檢察官偵查後聲請簡易處刑。
    理  由
一、訊據被告乙○○矢口否認有何違反著作權法之犯行，辯稱：伊係在合法商店購得
    扣案之「美麗人生」ＶＣＤ光碟片，伊不知係盜版光碟片，且伊已與告訴人達成
    和解，深知悔改，請予緩刑之宣告云云。經查：
  （一）、被告坦承於右揭時、地，公開陳列出租「美麗人生」ＶＣＤ光碟片之事實
          不諱，核與告訴代理人甲○○指述之情節相符，並有「美麗人生」ＶＣＤ
          光碟片一套八片扣案可證及借閱紀錄一紙在卷可考。
  （二）、「美麗人生」影片係日本國電視台ＴＶＳ東京放送株式會社所制作於八十
          九年四月二十八日在日本國與台灣地區同步發行受我國著作權法保護之視
          聽著作，並由昇龍公司專有取得該視聽著作在台灣地區之發行權、重製權
          、出租權、公開上映權及公開播送權之事實，亦有行政院新聞局錄影節目
          審查合格證明書、協議書、經台北駐日經濟文化代表處認證之協議、原產
          地證明書、發行開始年月日證明書影本各乙紙、八十九年四月二十八日自
          由時報、民生報剪報、發行證明書影本各乙紙在卷可按。
  （三）、「美麗人生」影片係知名之日劇，其於八十九年四月二十八在台同步發行
          時並曾刊登自由時報、民生報廣為宣傳，被告係以出租ＶＣＤ光碟片為業
          ，豈會不知出租「美麗人生」ＶＣＤ光碟片前應取得著作權人之同意或授
          權。又扣案之光碟片上並無出版公司之名稱、地址及新聞局審核字號，印
          刷、包裝均極為粗糙，有本院堪驗筆錄在卷可憑。被告以四百二十元之低
          價購入一套八片ＶＣＤ光碟片，且未能提供來源商店之地址供本院查證，
          足見其明知所購入者係盜版光碟片。綜上，被告係故意購買盜版「美麗人
          生」ＶＣＤ光碟片出租予顧客牟利甚明。
    綜上所述，被告所辯要屬事後畏罪卸責之詞，不足採信，本件事證明確，被告犯
    行堪以認定。
二、核被告乙○○所為，係違反著作權法第九十二條之罪嫌。其先後多次犯行，時間
    緊接，所犯罪名相同，顯係出於概括之犯意為之，為連續犯，應依刑法第五十六
    條之規定論以一罪，並加重其刑。扣案之盜版美麗人生ＶＣＤ光碟片一張（八片
    ），係被告所有供犯罪所用之物，應依刑法第三十八條第一項第二款之規定宣告
    沒收。又按行為後法律有變更者，適用裁判時之法律。但裁判前之法律有利於行
    為人者，適用最有利於行為人之法律，刑法第二條第一項定有明文。有關刑法第
    四十一條關於易科罰金之規定，業經立法院於九十年一月四日修正通過，並經總
    統於同年月十日明令公布，同年月十二日生效施行。觀諸上開修正後得易科罰金
    之規定「犯最重本刑為五年以下有期徒刑以下之刑之罪，而受六個月以下有期徒
    刑或拘役之宣告，因身體、教育、職業、家庭之關係或其他正當事由，執行顯有
    困難者，得以一元以上三元以下折算一日，易科罰金。但確因不執行所宣告之刑
    ，難收矯正之效，或難以維持法秩序者，不在此限。併合處罰之數罪，均有前項
    情形，其應執行之刑逾六月者，亦同」，較修正前同條所定「犯最重本刑為三年
    以下有期徒刑以下之刑之罪，而受六月以下有期徒刑或拘役之宣告，因身體、教
    育、職業、或家庭之關係，執行顯有困難者，得以一元以上三元以下折算一日，
    易科罰金」之內容，顯然為有利於被告。揆諸前揭說明，自應依修正後刑法第四
    十一條第一項前段規定，諭知如易科罰金以銀元三百元折算一日。原審適用著作
    權法第九十二條、刑法第十一條前段、第二項第一項前段、第五十六條、第四十
    一條第一項前段、第三十八條第一項第二款，罰金罰鍰提高標準條例第二條，量
    處被告有期徒刑三月，並諭知易科罰金之折算標準，認事用法及量刑均無不當，
    應予維持。被告上訴意旨，否認犯罪，不能認為有理由，應予駁回。惟被告前未
    曾受有期徒刑以上刑之宣告，有台灣高等法院檢察署刑案紀錄簡覆表附卷可按，
    其因一時失慮，偶罹刑典，且事後積極與告訴人達成和解，有和解書一紙及支票
    影本四張在卷足參，經此刑之宣告後，應知警惕而無再犯之虞，本院認所宣告之
    刑以暫不執行為適當，爰併諭知緩刑三年，用啟自新。
三、應依刑事訴訟法第四百五十五條之一第一項、第三項、第三百六十八條，著作權
    法第九十二條，刑法第十一條前段、第二條第一項前段、第五十六條、第四十一
    條第一項前段、第七十四條第一款、第三十八條第一項第二款，罰金罰鍰提高標
    準條例第二條，判決如主文。
本案經檢察官施慶堂到庭執行職務。
中    華    民    國      九十        年      六      月    二十二      日
                                臺灣士林地方法院刑事第二庭
                                    審判長法  官  李  正  紀
                                          法  官  許  永  煌
                                          法  官  楊  智  勝
右正本證明與原本無異
本件不得上訴。
                                          書記官  曾  韻  蒔
中      華      民      國      九十      年      七      月     二     日
附錄本案論罪科刑法條全文
著作權法第九十二條：
  擅自以公開口述、公開播送、公開上映、公開演出、公開展示、改作、出租或其他
  方法侵害他人之著作財產權者，處三年以下有期徒刑，得併科新台幣十五萬元以下
  罰金。


司法院資訊處製作；財團法人民間司法改革基金會備份。
